臺灣橋頭地方法院行政訴訟判決　　　　　110年度交字第134號
　　　　　　　　　　　　　民國110年10月4日辯論終結
原　　　告　聯勤興業有限公司

代　表　人　王思淵　


被　　　告　高雄市政府交通局

代　表　人　張淑娟　
訴訟代理人　蘇健義　
上列當事人間交通裁決事件，原告不服被告民國110年5月27日高
市交裁字第32-B00000000號裁決之處分，提起行政訴訟，本院判
決如下：
    主  文
原告之訴駁回。
訴訟費用新臺幣參佰元由原告負擔。
    事實及理由
一、事實概要：原告所有000000號自用大貨車（下稱系爭大貨車
    ）於民國109年11月4日9時20分許，由訴外人葉明華駕駛，
    在高雄市○○區○○路000號前（下稱系爭違規路段），因
    有「裝載預拌混凝土總重24.55噸，核重21噸，超載3.55噸
    （責令改正）」之交通違規，經高雄市政府警察局交通警察
    大隊（下稱舉發機關）警員陳永昌當場攔停舉發，填掣高市
    警交字第B00000000號舉發違反道路交通管理事件通知單（
    下稱系爭舉發違規通知單）。原告不服舉發，於110年6月3
    日提出陳述，經舉發機關於110年6月25日高市警交執字第11
    071363300號函答覆略以：「查當日違規人於高雄市○○區
    ○○路000號前為警方攔查，駕駛下車後自行出示車輛所載
    預拌混凝土出貨送貨單，員警依據送貨單之載重量予以製單
    舉發違規事實無誤」等語。原告仍不服，遂向被告申請裁決
    ，被告洵依據道路交通管理處罰條例（下稱處罰條例）第29
    條之2第1項、第3項暨違反道路交通管理事件統一裁罰基準
    及處理細則（下稱處理細則）第44條規定，於110年5月27日
    開立本件裁決書，裁處原告「罰鍰新臺幣（下同）14,000元
    整，並記汽車違規紀錄1次」之處分（下稱原處分）。原告
    仍不服，遂提起本件行政訴訟。
二、原告主張：混凝土廠送貨單顯示總重為21,220公斤，原告車
    輛為21噸車，加上一成差異，可載重23.1噸，本件舉發顯有
    疑慮等語。原告並聲明：原處分撤銷。
三、被告則答辯以：
（一）經查，原告所有之系爭大貨車於109年11月4日9時20分許
      ，由司機葉明華駕駛在高雄市○○區○○路000號前，因
      有「裝載預拌混凝土總重24.55噸，核重21噸，超載3.55
      噸（責令改正）」之違規行為，經舉發機關警員陳永昌當
      場攔停舉發之事實，此有舉發機關110年7月7日高市警交
      執字第11071456600號函、110年6月25日高市警交執字第
      11071363300號函、度量衡器檢定合格證書及採證影片附
      卷可稽。故原告之違規事實，洵堪認定。
（二）原告雖主張：混凝土廠送貨單顯示總重為21,220公斤云云
      。惟按固定地秤經列為法定度量器之秤重設備裝置，衡諸
      度量衡法第5條、度量衡器檢定檢查辦法第3條第1項第2款
      之規定，與大眾有關之公務檢測儀器，既經由國家專責機
      關檢定合格後加以使用，並定期檢測，自有公信力。經查
      ，本件舉發員警採證使用之固定地秤，係依規定送請經濟
      部標準檢驗局檢驗合格領有合格證書（型號：WD-2012、
      器號：HH-120029、檢定合格單號碼：F0BC0000000、檢定
      日期：109年8月14日、有效期限：110年8月31日）等情，
      有經濟部標準檢驗局109年8月17日度量衡器檢定合格證書
      影本存卷足憑，足徵系爭違規時間當時，該固定地秤確仍
      在合格期限內，且該固定地秤之準確性及正確性應值得信
      賴。
（三）次按處理細則第12條第1項第13款固規定：「駕駛汽車裝
      載貨物超過核定之總重量或總聯結重量，未逾百分之十，
      而未嚴重危害交通安全、秩序，且情節輕微，以不舉發為
      適當者，交通勤務警察或依法令執行交通稽查任務人員得
      對其施以勸導，免予舉發。」然考其立法目的係考量測量
      儀器之正負公差及汽車因加油、加水導致總重量增加，避
      免執法爭議所定，並無提高法定核定總聯結重量之意，自
      不能以行照核定總聯結重量加計10％寬容值後，再加計法
      定公差或其他因素導致之重量增加，作為舉發標準，否則
      豈非違反處罰條例第29條之2第1項規定意旨，而違法律保
      留原則。況經比對員警取締當時司機葉明華出示之環球水
      泥股份有限公司（下稱環球水泥公司）預拌混凝土送貨單
      （總重：24,550公斤），與原告於起訴狀中檢附之厲龍股
      份有限公司（下稱厲龍公司）混凝土送貨單（總重量：21
      ,220公斤)，兩者有明顯差異，其真實性顯有疑義。復經
      檢視職務報告載明略以：「職攔停000000大貨車，經葉明
      華出示出場過磅單顯示總重24,550公斤」等語。準此，原
      告知悉其曳引車出廠時之出貨重量已逾行照核定總聯結重
      量（21公噸），主觀上已有違反處罰條例第29條之2第1項
      之責任條件。客觀上，原告之大貨車經環球水泥公司預拌
      混凝土場測得總重為24,550公斤（24.55公噸），已逾10
      ％寬容值（達16.9％），爰被告依首揭處罰條例第29條之
      2第1項、第3項規定（有前2項規定之情形者，應責令改正
      或當場禁止通行，並處新臺幣10,000元罰鍰；超載10公噸
      以下者，以總超載部分，每1公噸加罰新臺幣1,000元…。
      未滿1公噸以1公噸計算），應處原告罰鍰15,000元（計算
      式：10,000元+ 4×1,000=14,000），並記汽車違規紀錄1
      次（超重0.55公噸以1公噸計算），亦無違誤等語，資為
      抗辯，被告並答辯聲明：原告之訴駁回。
四、本件如事實概要欄所述之事實，除後列之兩造爭點外，有起
    訴狀所附厲龍公司混凝土送貨單（參本院卷第17頁）、系爭
    舉發違規通知單及送達證書（參本院卷第39-41頁）、本件
    裁決書及送達證書（參本院卷第43、45頁）、舉發機關110
    年7月7日高市警交執字第11071456600號函（參本院卷第47
    頁）、舉發機關110年6月25日高市警交執字第11071363300
    號函（參本院卷第49頁）、舉發員警職務報告（參本院卷第
    51頁）、現場照片2幀（參本院卷第53頁）、環球水泥公司
    預拌混凝土送貨單（參本院卷第55頁）、環球水泥公司所屬
    地磅之度量衡器檢定合格證書（參本院卷第57頁）、系爭大
    貨車車籍查詢單（參本院卷第59頁）、原告陳述書（參本院
    卷第61頁）、採證光碟（存於本院卷第65頁內）、交通部公
    路總局102年10月21日路監運字第1021007172號函（參本院
    卷第101-105頁）及汽車新領牌照登記書（參本院卷第107頁
    ）等件附卷可稽，堪認為真實。兩造之爭點厥為：原告所有
    之系爭大貨車，於上開時、地行駛時，是否有「汽車裝載貨
    物超過核定之重量、總聯結重量」之交通違規？原處分有無
    違法？
五、本院之判斷：
（一）按道路交通安全規則第79條第1項第1款規定：「貨車之裝
      載，應依左列規定：一、裝載貨物不得超過核定之總重量
      或行駛橋樑規定之載重限制。」；次按「汽車裝載貨物超
      過核定之總重量、總聯結重量者，處汽車所有人罰鍰，並
      記汽車違規紀錄1次，其應歸責於汽車駕駛人時，除依第3
      項規定處汽車駕駛人罰鍰及依第63條第1項第2款規定記點
      外，並記該汽車違規紀錄1次。」、「有前2項規定之情形
      者，應責令改正或當場禁止通行，並處新臺幣1萬元罰鍰
      ，超載10公噸以下者，以總超載部分，每1公噸加罰新臺
      幣1千元；超載逾10公噸至20公噸以下者，以總超載部分
      ，每1公噸加罰新臺幣2千元；超載逾20公噸至30公噸以下
      者，以總超載部分，每1公噸加罰新臺幣3千元；超載逾30
      公噸者，以總超載部分，每1公噸加罰新臺幣5千元。未滿
      1公噸以1公噸計算。」處罰條例第29條之2第1項及第3項
      定有明文。
（二）經查，司機葉明華駕駛原告所有之系爭大貨車於109年11
      月4日9時20分許，行經高雄市○○區○○路000號前，因
      有「裝載預拌混凝土總重24.55噸，核重21噸，超載3.55
      噸（責令改正）」之違規行為，經舉發機關員警陳永昌當
      場攔停舉發等情，此有系爭舉發違規通知單（參本院卷第
      39、41頁）、本件裁決書及送達證書（參本院卷第43、45
      頁）、舉發機關110年7月7日高市警交執字第11071456600
      號函（參本院卷第47頁）、舉發機關110年6月25日高市警
      交執字第11071363300號函（參本院卷第49頁）、舉發員
      警職務報告（參本院卷第51頁），足徵原告之違規事實，
      洵堪認定。
（三）原告雖於起訴狀檢附厲龍公司混凝土送貨單等情。惟經本
      院檢視員警職務報告載明略以：「職陳永昌於109年11月4
      日9時20分許，於高雄市○○區○○路000號前攔停葉明華
      駕駛000000號自大貨車，經葉明華出示出場時過磅貨單顯
      示其車輛裝載預拌混凝土總重24.550公噸，已超過該車核
      定重量21噸，遂依規定製單舉發」等語（參本院卷第51頁
      ）。復經本院當庭勘驗卷附採證光碟清晰可見：在畫面時
      間00:00:36處，員警開單之過程。系爭車輛駕駛人出示「
      環球水泥股份有限公司預拌混凝土送貨單」，直至影片結
      束。此有本院勘驗報告附卷可稽（參本院卷第109-11 1頁
      ）。依前揭說明，司機葉明華於員警攔停舉發時，所提示
      之出貨單即為環球水泥公司之送貨單。且觀諸卷附系爭大
      貨車之車籍查詢報表之記載（參本院卷第59頁），系爭大
      貨車之車重為12公噸，載重限制為9公噸，即總重應為21
      公噸，而司機葉明華出具之環球水泥公司預拌混凝土送貨
      單之記載（參本院卷第55頁），系爭大貨車出廠時間係8
      時5分，載貨後總重為24,550KG，衡諸常情，業者於出貨
      時應已實際過磅，並詳實將重量記載於磅單上，使日後出
      貨者、買受者、載運者憑據該磅單上所載之重量計算價額
      或收取運費，是上開環球水泥公司預拌混凝土送貨單記載
      之真實性，堪可認定。至原告雖於起訴狀檢附厲龍公司之
      混凝土出貨單（參本院卷第17頁），惟與司機葉明華於違
      規當日出示之環球水泥公司預拌混凝土送貨單（參本院卷
      第55頁），兩者有明顯差異，其真實性顯有疑義。且原告
      並未能提出環球水泥公司預拌混凝土送貨單之記載有何錯
      誤或作假之理由，及系爭大貨車出貨時過磅後至員警攔查
      時間，系爭大貨車重量有何變動之原因及相關證據，自得
      推定該過磅單之記載應與實際重量相合無誤，及認定系爭
      大貨車重量自應與出貨過磅時相同。
（四）原告又於補充理由狀主張：車輛裝載物是否超過核定之總
      重量，應依員警攔查時當場過磅之數值認定，而非以貨運
      業者出貨單或過磅單逕予認定云云。惟按行政程序法第36
      條規定：「行政機關應依職權調查證據，不受當事人主張
      之拘束，對當事人有利及不利事項一律注意。」同法第37
      條本文亦規定：「當事人於行政程序中，除得自行提出證
      據外，亦得向行政機關申請調查事實及證據。」第43條規
      定：「行政機關為處分或其他行政行為，應斟酌全部陳述
      與調查事實及證據之結果，依論理及經驗法則判斷事實之
      真偽，並將其決定及理由告知當事人。」準此，行政機關
      對於程序開始之事實及證據之調查，係採「職權調查主義
      」，由行政機關職權發動之，並由其決定調查之種類與範
      圍，不受當事人主張之拘束，惟為發現真實，並確保當事
      人之權益，於行政程序，當事人仍得自行提出證據，或向
      行政機關提出調查事實及證據之申請，以促使行政機關注
      意調查與待證事實有關聯之一切證據；而關於調查結果之
      判斷與處理，如行政機關非以違法取得證據，考量行政之
      專業性、機動性及效能性之特質，係採「自由心證主義」
      ，由行政機關斟酌全部陳述及事實資料，並受經驗法則及
      論理法則之拘束，認定事實之真偽以適用法律。經查，本
      件依據舉發機關110年6月25日高市警交執字第1107136330
      0號函答覆略以：「‧‧‧二、查當日違規人於高雄市○
      ○區○○路000號前為警方攔查，駕駛下車後自行出示車
      輛所載預拌混凝土出貨送貨單，員警依據送貨單之載重量
      予以製單舉發違規事實無誤」等語綦詳（參本院卷第49頁
      ），並有採證光碟1份在卷可憑（存於本院卷第65頁內）
      ；考以人民有隨時任意前往他方或停留一定處所之行動自
      由，於不妨害社會秩序公共利益之前提下，受憲法第22條
      所保障。此一行動自由應涵蓋駕駛汽車或使用其他交通工
      具之自由（大法官釋字699號解釋參照），是以員警如採
      取強制措施要求人民駕車至一定處所進行檢測，反因限制
      人民之自由權利，而須受較大之限制及監督，則員警如以
      非強制性之任意性手段，在不違反受稽查者之意願下調查
      事實，自非法所不許。本件原處分認定本件違規事實之基
      礎，無非係以被告之司機葉明華所提出之環球水泥公司送
      貨單為依據，依上開舉發機關函所示之內容，該送貨簽收
      單係葉明華在未受任何強制力違反其意願之情形下任意提
      出，應具有證據能力，且司機葉明華於稽查時，亦未申請
      調查對其有利之事實或證據，並對於出貨磅單所記載之重
      量未予爭執，也未要求重新過磅，則舉發員警逕以該送貨
      簽收單作為本件判斷違章事實之基礎，揆諸上開說明，於
      法尚無違誤。
（五）又該環球水泥公司之固定地秤，業經經濟部標準檢驗局檢
      定合格，檢定日期為109年8月14日，有效期限為110年8月
      31日，有度量衡器檢定合格證書在卷可參（參本院卷第57
      頁）。從而，該環球水泥公司固定地磅之準確性，應值信
      賴，其自得為舉發違規之用。故原告之司機葉明華於知悉
      系爭大貨車出貨時之過磅重量24.550噸（即24,550KG），
      已逾行照核定總重量（21公噸），且超載重量3.550噸，
      亦已逾容許誤差值10％以上。猶逕行發車行駛，主觀上已
      有違反處罰條例第29條之2之責任條件。是本件員警依司
      機葉明華出示之送貨單上之記載，認定原告之系爭大貨車
      有違規超載之事實，核無不合。
六、綜上所述，原告所有之系爭大貨車於上揭時、地，確實有「
    汽車裝載貨物超過核定之重量、總聯結重量」之交通違規，
    被告依前揭違規事實裁處原告之情形，並無違誤。故原處分
    並無違法，原告訴請撤銷為無理由，應予駁回。又本件事證
    已臻明確，兩造其餘攻擊防禦方法，核與判決之結果並無影
    響，爰不逐一論列，併此敘明。
七、本件第一審裁判費為300 元，應由被告負擔，爰確定第一審
    訴訟費用額如主文第2 項所示。
據上論結，本件原告之訴為無理由，依行政訴訟法第237條之8第
1項、第237條之9第1項、第236條、第98條第1項前段，判決如主
文。
中    華    民    國   110    年   10     月    25    日
                  行政訴訟庭  法  官  楊富強
上為正本係照原本作成。
如不服本判決，應於判決送達後20日內，向本院提出上訴狀並表
明上訴理由（原判決所違背之法令及其具體內容或依訴訟資料可
認為原判決有違背法令之具體事實），其未載明上訴理由者，應
於提出上訴後20日內向本院補提理由書（上訴狀及上訴理由書均
須按他造人數附繕本，如未按期補提上訴理由書，則逕予駁回上
訴），並應繳納上訴裁判費新臺幣750 元。
中    華    民    國   110    年   10     月    25    日
                              書記官  邱秋珍